臺灣臺北地方法院交通事件裁定　　　　 93年度交聲字第978號
原處分機關　交通部公路總局台北區監理所
異　議　人
即受處分人　甲○○
上列異議人即受處分人因違反交通管理處罰條例案件，對於交通
部公路總局臺北區監理所於中華民國93年9月8日所為之處分（原
處分案號：北監自裁字裁40-A00000000號）聲明異議，本院裁定
如下：
    主      文
異議駁回。
    理      由
一、按汽車行近行人穿越道前，應減速慢行，遇有行人穿越時，
    無論有無交通警察指揮或號誌指示，均應暫停讓行人先行通
    過，道路交通安全規則第103 條定有明文。又汽車駕駛人，
    駕駛汽車，行近行人穿越道，不減速慢行或行人穿越道有行
    人穿越時，不暫停讓行人先行通過者，處新台幣（下同）60
    0 元以上1,800 元以下罰鍰，道路交通管理處罰條例第44條
    第2 款亦有規定。再按汽車駕駛人搶越行人穿越道，當場不
    能或不宜攔截製單舉發者，得對汽車所有人逕行舉發處罰；
    前項逕行舉發，應記明車輛牌照號碼、車型等可資辨明之資
    料，查明汽車所有人姓名或名稱、住址後，製單舉發處罰之
    ，道路交通管理處罰條例第7 條之1 第1 項第2 款、第2 項
    亦有明文規定。又逕行舉發者，應按已查明之資料填註車牌
    號碼、車輛種類、車主姓名或地址，並於通知單上方空白處
    加註逕行舉發之文字後，由舉發機關送達被通知人，違反道
    路交通管理事件統一裁罰基準及處理細則第11條第1 項第3
    款亦有明文。
二、異議意旨略以：原舉發機關覆查行事草率，原本是逕行舉發
    ，卻變成員警鳴笛攔檢，而事後僅以輸入員輸入錯誤應付了
    事，顯見員警查證草率。又於員警採證拍照片時，異議人即
    受處分人甲○○已將車輛開始駛出斑馬線，而非正駛入斑馬
    線，並不違反需禮讓行人之規定，且採證相片因拍攝角度、
    位置之因素，造成車與行人相當接近之錯覺，倘經詳細比對
    相片中車輛及行人雙腳的位置，即可反推行人及車的行走路
    線間距至少有一個車寬以上的距離，況並無行人繞行至其車
    後通行，顯見其未擋住行人行徑路線，就此主張警方所採之
    照片不足以證明其有違反禮讓行人事實，為此聲明異議等語
    。
三、經查：
  (一)本件異議人於民國93年6 月26日12時16分許，駕駛車號L4-
    9009號自用小客車，沿臺北市○○○路行駛，行經復興北路
    與南京東路交岔路口欲右轉南京東路時，因行近行人穿越道
    ，行人穿越道有行人穿越，不暫停讓行人先行通過之違規行
    為，經臺北市政府警察局中山分局（以下稱：舉發機關）交
    通分隊員警拍照取證後，掣製北市警交大字第A00000000 號
    舉發違反道路交通管理事件通知單逕行舉發，嗣異議人不服
    ，於應到案日期前向臺北市政府警察局交通大隊提出申訴，
    經臺北市政府警察局交通大隊函轉舉發機關，舉發機關於93
    年8 月6 日以北市警中分交字第09363896000 號書函仍認異
    議人違規屬實（惟該書函誤載異議人於前揭時、地違規後，
    經警鳴笛指揮攔檢，並告知違規事實後予以舉發之情形），
    而由交通部公路總局臺北區監理所（以下稱：原處分機關）
    於93年9 月8 日以北監自裁字裁40-A00000000號裁決書，依
    道路交通管理處罰條例第44條第2 款（原裁決書誤為第44條
    第1 項第2 款）裁處異議人罰鍰1,200 元。異議人不服，於
    同年10月1 日向原處分機關提出聲明異議等情，有上開舉發
    違反道路交通管理事件通知單影本一份、舉發機關書函影本
    一份、違規照片二幀、上開裁決書一份、異議人聲明異議狀
    一份在卷可憑。
  (二)雖異議人具狀執前詞置辯，然查：依前引之道路交通安全規
    則第103 條規定，汽車行近行人穿越道前，應減速慢行，遇
    有行人穿越時，無論有無交通警察指揮或號誌指示，均應暫
    停讓行人先行通過。異議人為考領有駕駛執照之人，尚不得
    諉為不知前揭規定，審究該條立法意旨，係為保護行人穿越
    行人穿越道時之安全，因而賦予行人在行人穿越道上之優先
    通行權。且依卷附之舉發之照片二幀以觀，編號A 照片清楚
    顯示異議人駕駛汽車駛近行人穿越道時，當時枕木紋行人穿
    越道線上已有身穿白色上衣、手推嬰兒車之行人行走至（自
    水泥水溝處起算）第7 格之枕木紋上，另有身穿藍色上衣男
    子及另位身穿粉紅上衣女子併肩行至第7 格枕木紋左側，異
    議人所駕車輛正在右轉中，左前保險桿則已行至超越第6 格
    枕木紋左側且車頭尚未駛出行人穿越道，該身穿白色上衣、
    手推嬰兒車之行人與異議人左前保險桿左右相距不到一格枕
    木紋，而異議人之車頭即佔用第5 格右側起至第6 格左側約
    共二格之枕木紋，是異議人所駕車輛與行人間之距離，顯然
    未達一個車寬以上，且依編號B 照片所示，上開三位行人仍
    位於第7 格枕木紋處，而異議人車輛車頭則已迴正並駛離行
    人穿越道，惟上開三位行人仍立於第7 格枕木紋處，益徵異
    議人駕駛車輛於行近行人穿越道，確有未暫停讓該行人優先
    通過，即搶越駛進枕木紋行人穿越道線之違規事實。異議人
    所辯：其駕車右轉行近行人穿越道前並未違反須禮讓行人之
    規定云云，顯不足採。
  (三)本件異議人因前揭違規行為，經警於舉發通知單填註車牌號
    碼、車輛種類、車主姓名、地址，並於通知單上方空白處加
    註逕行舉發之文字後逕行舉發，嗣由舉發機關送達異議人，
    有前揭通知單影本一紙附卷可稽，舉發機關已依前引法規完
    成合法之舉發程序，嗣雖舉發機關於93年8月6日北市警中分
    交字第09363896000 號書函中，將本件舉發經過誤載為：「
    本案經舉發員警查覆，台端駕駛車號L4-9009 號於舉發時、
    地右轉至行人穿越道時未禮讓其車左前方一個車寬內正行於
    行人穿越道上穿越道路中之行人，未讓行人優先通行，員警
    鳴笛並指揮攔檢，並告之違規事實後依法製單舉發」等語，
    尚不影響本件已完成合法舉發程序之效力，異議人辯稱：原
    舉發機關查證不實云云，亦不足據為撤銷原處分之理由。
  (四)綜上論述，本件事證明確，異議人駕車行近行人穿越道，行
    人穿越道有行人穿越，不暫停讓行人先行通過之違規行為，
    洵堪認定。原處分機關依據道路交通管理處罰條例第44條第
    2 款、違反道路交通管理事件統一裁罰基準表之規定，裁處
    異議人罰鍰1,200 元，於法並無違誤或不當之處。本件異議
    為無理由，應予駁回。
四、依道路交通案件處理辦法第19條，裁定如主文。
中　　華　　民　　國　　94　　年　　4 　　月　　21　　日
　　　　　　　　　    交通法庭  法　官　陳慧萍
以上正本證明與原本無異。
如不服本裁定，應於送達後5日內，向本院提出抗告狀。
　　　　　　　　　　　　　　　　書記官　何適熹
中　　華　　民　　國　　94　　年　　4 　　月　　21　　日
